最高法院刑事判決　　　　　　九十四年度台上字第七一二二號
　　上　訴　人　威翰資訊網路股份有限公司
　　　　　　　　　　　　樓
　　兼上列一人
　　代　表　人　甲○○
　　　　　　　　　　　　樓
　　共　　　同
　　選任辯護人　李威廷律師
　　　　　　　　許獻進律師
上列上訴人等因違反著作權法案件，不服台灣高等法院中華民國
九十四年九月十四日第二審判決（九十三年度上訴字第九八四號
，起訴案號：台灣台北地方法院檢察署九十一年度偵字第二五五
二號），提起上訴，本院判決如下：
    主  文
原判決關於甲○○部分撤銷，發回台灣高等法院。
其他上訴駁回。
    理  由
一 撤銷發回部分（即甲○○部分）
本件原判決認定：上訴人甲○○現為威翰資訊網路股份有公司（
下稱威翰公司）負責人，於民國八十九年十一月十日，因執行業
務而以威翰公司負責人名義在台北市○○○路○段一四二號二樓
，與華安聯網科技股份有限公司（下稱華安公司）負責人黃世祿
簽訂契約，共同合作開發數位憑證市場，雙方約定由華安公司提
供「CA認證存證系統」之所有軟體開發介面（API）、顯示工具
（Demo Kit）、系統開發工具指南（SDK Manual）以及客戶（
Client）端安控軟體原始碼予威翰公司，以利威翰公司開發數位
憑證市場之用，並約定未經華安公司之授權，不得將上開華安公
司所有之軟體洩露予第三人。詎甲○○明知華安公司所提供之客
戶端安控軟體之電腦程式著作未經華安公司授權，不得意圖銷售
而重製，竟基於以之為常業之犯意，於取得華安公司客戶端安控
軟體原始碼後，指示該公司不知情之工程師，將華安公司所提供
之「客戶端安控軟體」重製在光碟片上，並加入儲值軟體及由光
碟讀取之功能後，作成數位交易光碟卡，於八十九年至九十年間
，售予平實數位股份有限公司（下稱平實公司）及吉的堡兒童教
育網站等二十餘家公司，以之為常業藉以為生，嗣經華安公司購
得平實公司於便利商店所公開販售之多元認證UPASS數位交易光
碟卡，經檢視其程式碼而發覺等情。因而撤銷第一審關於上訴人
甲○○部分之科刑判決，改判論該上訴人以意圖銷售而擅自以重
製之方法侵害他人之著作財產權為常業罪，處有期徒刑壹年，併
諭知緩刑參年，固非無見。
惟按：(一)、當事人聲請調查之證據，如與本案之待證事實無重要
關係者，事實審法院固可依法裁定駁回，但如與待證事實有重要
關係而非不能調查者，為使案情臻於明確，自應盡調查職責踐行
調查程序，否則縱經原法院以裁定駁回其聲請，仍係應於審判期
日調查之證據未予調查，其判決自屬違法。原判決認定上訴人甲
○○有前揭犯行，係以上訴人甲○○負責之威翰公司販賣之部分
數位交易光碟卡憑證上，載有「TEST」字樣等情，為告訴人華安
公司代理人黃世祿指訴甚詳，並經證人即華安公司經理張清雲證
述屬實，復為上訴人甲○○所不否認，顯見該憑證確係華安公司
為測試之用而提供予威翰公司，否則何須標示「TEST」字樣？上
訴人甲○○既無法提出該憑證經華安公司授權可作為販售使用之
證明，依雙方之合約亦未授權重製，即難僅以威翰公司取得華安
公司之憑證而推論華安公司有授權之事實等由，為其主要憑據之
一（見原判決第五至六頁，理由二之(三)）。然依卷內資料，上
訴人甲○○及共同被告威翰公司於原審審理時，一再請求傳喚證
人即威翰公司研發部主管張人棋（祺）到庭，以證明華安公司提
供予威翰公司之部分憑證上標示「TEST 1」，係因當時威翰公司
尚無大型客戶，故要求華安公司將第一批憑證暫以「TEST 1」命
名，並非表示僅供測試之用等情（見原審卷第二十七至二十八頁
、第五十三至五十四頁）。原審就此雖說明證人張人祺業經第一
審傳訊並證述明確，因認無再行傳喚之必要等旨（見原判決第六
頁，理由二之(四)）。然查第一審法院固曾傳喚證人張人祺，惟前
開數位交易光碟卡憑證上，何以標示「TEST」字樣等待證事項，
是否業經第一審訊問證人張人祺而據其供證？如屬肯定，證人張
人祺之證言內容如何？是否可信？若為否定，此項上訴人甲○○
及共同被告威翰公司聲請調查之證據，何以無調查之必要？原審
就此均未敘明論述，率予駁回其證據調查之聲請，難謂無調查職
責未盡及判決理由不備之違法。(二)、犯罪事實應依證據認定之；
有罪之判決書內並應將認定犯罪事實所憑之證據及其認定之理由
，於理由內記載，刑事訴訟法第一百五十四條第二項、第三百十
條第一款定有明文。原判決於事實欄認定：上訴人甲○○將其侵
害華安公司之著作財產權，而擅自重製之數位交易光碟卡，銷售
予平實公司及吉的堡兒童教育網站等二十餘家公司，以之為常業
藉以為生等情，理由欄並說明「被告（即上訴人甲○○）將數位
交易光碟卡售予二十餘家公司，既有反覆侵害著作權之意思與行
為，並以之為生活之資」等旨，資為其論上訴人甲○○以常業犯
之依據（見原判決第六頁，理由三第五至七頁）。然查原審就上
訴人甲○○或其負責之威翰公司將其重製之數位交易光碟卡，銷
售予平實公司及吉的堡兒童教育網站等二十餘家公司一節，並未
敘明其所憑之證據及認定之理由，遽行判決，併有判決不載理由
之違背法令。上訴人甲○○上訴意旨執此指摘，非無理由，應認
原判決關於甲○○部分有撤銷發回之原因。基於審判不可分原則
，依公訴意旨認與上開部分有裁判上一罪關係，而經原判決不另
諭知無罪部分，應一併發回。
二上訴駁回部分（即威翰公司部分）
按刑事訴訟法第三百七十六條所列各罪之案件，經第二審法院判
決者，不得上訴於第三審法院，法有明文。本件上訴人威翰公司
被訴違反著作權法部分，原判決認係違反著作權法第一百零一條
第一項之罪，該條就法人處罰之規定為專科罰金，核屬刑事訴訟
法第三百七十六條第一款之案件，既經第二審判決，自不得上訴
於第三審法院，上訴人威翰公司竟提起上訴，顯為法所不許，此
部分應予駁回。
據上論結，應依刑事訴訟法第三百九十七條、第四百零一條、第
三百九十五條前段，判決如主文。
中　　華　　民　　國　九十四　年　 十二　 月　十六　　日
                      最高法院刑事第六庭
                          審判長法官  林　增　福
                                法官  邵　燕　玲
                                法官  張　清　埤
                                法官  陳　朱　貴
                                法官  孫　增　同
      本件正本證明與原本無異
                                      書  記  官
中　　華　　民　　國　九十四　年 　十二 　月　二十二　日
                                                Ｒ
